臺灣雲林地方法院刑事判決　　　　　　 93年度簡上字第153號
上　訴　人　甲○○
即　被　告
上列上訴人即被告因贓物案件，不服本院北港簡易庭93年度港簡
字第238 號中華民國93年11月3 日第一審刑事簡易判決（檢察官
聲請簡易判決處刑書案號：93年度核退偵字第158 號、第160 號
），本院管轄第二審之合議庭判決如下：
    主  文
原判決撤銷。
甲○○故買贓物，處拘役貳拾日，如易科罰金，以參佰元折算壹
日。
    犯  罪  事  實
一、甲○○係雲林縣臺西鄉○○村○○路46號（聲請書誤載為同
    村保安林14之8 號）「永順資源回收場」之負責人，明知乙○○、雷昆郎（均已由檢察官另行聲請簡易判決處刑）於民
    國93年1 月8 日（聲請書誤載為10日），持至上址販售之未
    拆封之新電纜線2 捆係屬贓物（原為戊○○所有，於93年1
    月8 日，在雲林縣麥寮鄉雷厝村101 號之15對面空地失竊）
    ，竟仍以新臺幣（下同）700 元之代價買受，嗣為警於93年
    1 月15日15時50分許，在上址查獲。
二、案經雲林縣警察局臺西分局報告臺灣雲林地方法院檢察署檢
    察官偵查後聲請以簡易判決處刑。
    理  由
一、認定犯罪事實所憑之證據及理由：
（一）新電纜線2 捆原為戊○○所有，價值約10,000元，於93年
      1 月8 日，在雲林縣麥寮鄉雷厝村101 號之15對面空地失
      竊，且於查獲後已由戊○○領回，此有戊○○之警訊、偵
      查筆錄及物品相片1 張、贓物認領保管單1 紙在卷可稽，
      因此被告所買受之新電纜線2 捆確為他人失竊之物品，應
      可認定。
（二）再據乙○○於本院審理中證稱：2 捆電纜線是新的，雷昆
      郎說是撿來的，被告有問是否為贓物，東西要不要緊，被
      告原本不肯收，因為看起來很新，後來有跟被告說是撿來
      的他才收等語。據證人上開供述，已然明確告知被告，該
      2 捆新電纜線為拾獲之物品，並非自己所有之物，因此證
      人並未對被告隱匿出售之2 捆新電纜線係侵占所得他人遺
      失物之事實，亦可認定。
（三）而被告於偵查稱：當初有懷疑2 捆電線是贓物，但不確定
      ，所以叫對方留下資料等情。另在本院審理中亦稱：「是
      機車後座那個跟我說是撿來的，我說那些看起來新新的，
      他說確實是撿來的，他們一起來賣，我跟他說這個東西要
      賣我沒關係，但是要留資料」、「不是自己的東西就算撿
      到也不屬於自己的，他說是在草堆上撿的，我想說若他們
      所言是謊話，我也有留資料」等情，則被告亦不否認，明
      知拾獲他人物品並不能取得所有權，卻仍在知道2 捆新電
      纜線並非乙○○、雷昆郎所有，而係2 人拾獲的情形下，
      買受該贓物。
（四）被告明知2 捆新電纜線係乙○○、雷昆郎侵占他人遺失物
      所得之物品，屬於財產犯罪所得的贓物，卻仍以700 元之
      低價買入，其主觀上有贓物之認識，客觀上有買受的行為
      ，犯行應可認定。
二、被告辯解本院之判斷：
（一）被告上訴雖稱：乙○○、雷昆郎說電線是工程已完工用不
      著，有問清楚來源後才以回收業行情價買受，沒有低價買
      賣，而其在審理中另辯稱：已據實登記，是否為贓物本來
      就不容易分清楚云云抗辯。
（二）然本院審理後認為：
  １、被告明知2 捆新電纜線，為乙○○、雷昆郎拾獲之他人遺
      失物，此經證人乙○○證述及被告自白，已如上述。則其
      上訴意旨所稱2 人表示電線是工程已完工用不著云云，即
      屬無據。
  ２、被告於買受時，已然明知2 捆新電纜線為乙○○、雷昆郎
      侵占所得之遺失物，主觀上對於所購物品係他人犯罪所得
      之贓物已有認識，並沒有無法分辨或難以分辨之情形存在
      ，被告在明知為贓物的情形下，又將其買受，其犯罪業已
      完成，不能因為有要求登記，就認為明知而仍故意買受贓
      物，可以因有登記而免責。
  ３、因此本院認為被告上開抗辯，並無法採為被告無罪之有利
      認定。
三、論罪科刑之理由：
（一）被告所為係犯刑法第349條第2項之故買贓物罪。
（二）本件公訴人於審理中，認為被告所為係犯同法第350 條之
      常業贓物罪而變更原起訴法條，然而本院認為，被告就本
      件僅支付700 元而購買贓物1 次，客觀上顯然無法認定有
      據此為常業之犯意，故應由本院將檢察官所變更之刑法第
      350 條，再變更為原聲請簡易判決處刑書所認定之刑法第
      349 條第2 項。
（三）本院審酌被告於案發時，經營資源回收業尚非長久，經驗
      難免不足，雖有上開犯行，但仍能依規定據實登載出賣人
      資料，有利於日後偵查進行，暨其學歷、經歷、犯後態度
      等一切情狀，量處如主文所示之刑，並諭知易科罰金之折
      算標準。
四、不另為無罪諭知部分之判斷：
（一）公訴意旨另以：被告明知辛○○、壬○○2 人於93年4 月
      25日下午6 時許，持以販賣之鋁製紗窗4 個，均係己○○
      失竊之贓物，竟仍以750 元之價格故買之，因認被告此部
      分亦涉有刑法第350 條常業贓物罪嫌。
（二）被告對於此部分辯稱：不知辛○○、壬○○2 人販售之鋁
      製紗窗為贓物，當時辛○○表示是家裡舊的三合院拆掉要
      重蓋，是舊房子拆掉所不用之物，被告不知道為贓物也沒
      有低價收購等情。
（三）經查：
  １、證人己○○於警訊中稱：「我和許國雄並佯稱向永順資源
      回收場現場負責人要購買鋁製門窗，老闆並指稱叫我們自
      己隨處找看看，是否有所要之尺寸鋁門窗製品等，我並和
      許國雄於該永順資源回收場內鐵皮屋辦公室後方發現我於
      93年4 月25日所失竊住處用之鋁製門窗共4 件」等情。據
      證人上開所述，證人至被告經營之資源回收場，向被告假
      稱要購買鋁製門窗之際，被告並未加以阻攔或遮掩，而係
      直接請證人隨處找找，從而證人才能在毫無掩蓋的材料中
      ，找到自己失竊的物品。
  ２、另證人許國雄在警訊中稱：「我於93年4 月26日13時10分
      在永順資源回收場向負責人甲○○詢問有無任何人拿鋁門
      窗、防盜窗等物來賣，甲○○說沒有，我便詢問甲○○有
      無賣鋁門窗等材料，甲○○要我自己找看看，我就自己找
      ，隨後即在貨櫃屋後面發現所失竊之鋁門窗、防盜窗」等
      情，另其在檢察官偵查中亦為相同之陳述。證人上開所述
      關於被告答稱沒人來賣鋁門窗等部分，此為被告所否認，
      被告並辯稱，當時證人並沒有這樣問，而上開己○○之證
      述，亦未談及到有此部分之情形，許國雄此部分所述是否
      屬實已有可疑。與此相對照，許國雄與己○○均一致陳稱
      ，被告要他們自己找找等情節，顯然被告並無刻意要對證
      人隱瞞回收場內是否有贓物一情，或有引導證人到無法尋
      得失竊物品的角落以防止贓物被發現等情狀。因此，由被
      告放縱證人自己隨意在回收場內找尋，以及證人可以迅速
      在回收場內尋到贓物的情況，可知被告並未對於購入的鋁
      門窗有刻意加以隱匿，或防止被發現、或僅展示販賣給熟
      識的特定對象等情形。
  ３、證人辛○○於本院審理中證稱：4 個鋁製紗窗是與壬○○
      一起偷來的，是自己搬到資源回收場辦公室旁比較空曠的
      地方，被告有問鋁門窗是否偷來的，他曾回答不是等情。
  ４、另證人壬○○於本院亦證稱：賣給被告的鋁門窗是偷來的
      ，因為順路所以就拿到被告的資源回收場賣，被告好像有
      問來源，我們跟他說房子沒人住，所以拔下來，沒有告訴
      被告東西是偷來的。
  ５、而證人蕭建忠於審理中證稱：當時有2 個男生騎機車載東
      西進來，被告有問說東西是那邊來的，賣的那2 人都說他
      們家在整修，這是沒有用的東西，所以載來賣等情。
  ６、依上開證人證述之情節，顯難認定被告對於所購入的4 個
      鋁製紗窗，於購入當時有明知為贓物的認識，或心存懷疑
      但抱持縱使購入為贓物亦在所不惜之不確定故意，此部分
      被告之辯解應堪採信，但因公訴人係依常業犯實質上一罪
      關係併同前述有罪部分訴請一併論處，基於審判不可分原
      則，不另為無罪諭知。
（四）至公訴人聲請詰問之證人丙○○、庚○○，2 人在本院證
      述之情節，均未稱被告有向2 人買受贓物之情事，是2 人
      並無法證述被告有何常業贓物犯行，併此敘明。
五、撤銷原判決之理由：
      原審認被告涉犯連續故買贓物罪固非無見，然被告就辛○○、壬○○所販售4 個鋁製紗窗，並無贓物之認識，已如
      上述，此部分被告上訴否認犯罪，為有理由。另被告向乙○○、雷昆郎買受贓物之時間為93年1 月8 日，買受地點
      為雲林縣臺西鄉○○村○○路46號，原審誤為93年1 月10
      日及雲林縣臺西鄉和豐村保安林14之8 號，亦有違誤，被
      告上訴意旨雖未論及，然此部分亦有不當，自應由本院將
      原審判決撤銷改判。
六、適用的法律：
（一）刑事訴訟法第455 條之1 第1 項、第3 項、第369 條第1
      項前段、第364 條、第299 條第1 項前段、第300 條。
（二）刑法第349條第2項、第41條第1項前段。
（三）罰金罰鍰提高標準條例第1條前段、第2條。
本案經檢察官丁○○到庭執行職務。
中　　華　　民　　國　　94　　年　　12　　月　　16　　日
                  刑事第三庭    審判長法  官 劉 國 賓
                                      法  官 廖 國 勝
                                      法  官 廖 淑 華
以上正本證明與原本無異。
不得上訴。
                                      書記官 黃 秋 萍
中　　華　　民　　國　　94　　年　　12　　月　　16　　日
中華民國刑法第349條
收受贓物者，處 3 年以下有期徒刑、拘役或 500 元以下罰金。
搬運、寄藏、故買贓物或為牙保者，處 5 年以下有期徒刑、拘役
或科或併科1 千元以下罰金。
因贓物變得之財物，以贓物論。
